最高法院刑事判決　　　　　　九十六年度台上字第四０六五號
上　訴　人　台灣高等法院檢察署檢察官
被　　　告　甲○○
上列上訴人因被告違反毒品危害防制條例案件，不服台灣高等法
院中華民國九十六年三月二十八日第二審更審判決 (九十六年度
重上更(三)字第一號，起訴案號：台灣桃園地方法院檢察署八十八
年度偵字第一四七九四號)，提起上訴，本院判決如下：
    主  文
上訴駁回。
    理  由
按刑事訴訟法第三百七十七條規定：上訴於第三審法院，非以判
決違背法令為理由不得為之；是提起第三審上訴，應以原判決違
背法令為理由，係屬法定要件；如果上訴理由狀並未依據卷內訴
訟資料具體指摘原判決不適用何種法則或如何適用不當，或所指
摘原判決違法情事，顯與法律規定得為第三審上訴理由之違法情
形不相適合時，均應認其上訴為違背法律上之程式，予以駁回。
本件依檢察官起訴之事實，係指訴被告甲○○連續涉犯毒品危害
防制條例第四條第二項販賣第二級毒品（安非他命）罪嫌 (被告
另被訴自民國八十五年底至八十六年五月十六日前販賣第二級毒
品部分，業經原審法院判決公訴不受理確定）；但經原審調查證
據之結果，認不能證明被告犯有此部分之罪，因而撤銷第一審關
於此部分之科刑判決，改判諭知被告無罪，已於判決內詳敘其認
定之理由，核與卷內資料尚無不符；從形式上觀察，原判決並無
違背法令情形。檢察官之上訴意旨略稱：(一)、證人葉日鋐就其向
被告購買安非他命價格之供述雖前後不符，惟基本事實始終如一
；又被告供明截至案發止，其與葉日鋐已認識三、四年，雙方並
無仇恨等語；則葉日鋐自無挾怨報復，誣陷被告之可能；況葉日
鋐係因施用安非他命遭警查獲而供出被告犯行，自無以供出前手
冀獲減刑之必要。參以被告於偵查中供稱：「（八十八年八月十
二日有無至董月花檳榔攤？）有，葉日鋐問我有沒有安非他命，
我說沒有。」等語；益徵被告與葉日鋐間委有安非他命之交易關
係，葉日鋐就被告販賣安非他命之證言既始終如一，並經具結，
顯足以擔保其證言之真實性，是依葉日鋐之歷次證言，已足以認
定被告與葉日鋐委有交易安非他命之事實，原判決摒棄葉日鋐始
終如一之陳述於不採，反謂葉日鋐未具體指證被告販賣安非他命
之確切時、地及數量，遽為有利被告之認定，殊與證據法則相違
背。(二)、葉日鋐於第一次警詢時固未明確供述其施用之安非他命
購自被告，惟於第二次警詢時即供明向被告購入安非他命，並指
認被告口卡，原判決僅以葉日鋐第一次警詢未明確指認被告，即
為被告無罪之判決，而就葉日鋐第二次警詢及偵審時明確指認被
告之證詞，未敘明何以不足採取之心證理由，難謂無理由不備之
違法。(三)、本件除葉日鋐證述向被告買受安非他命外，證人葉建
成亦於警詢時供承其向被告購買安非他命二次，每次一包，每包
新台幣（下同）一千元等語；其於偵查中復具結證稱：「（甲○
○有無販賣安非他命給你？）有、在八十六年間有向他買過幾次
，之後就沒有了，因他之後在輔育院，所以未再向他購買，因他
有跟我說他有在賣，所以我有需要就向他買，我們是約在外面，
不是在家中，警詢中所言可能有誤，甲○○確實有賣過安非他命
給我，一包一千元」等語；而被告與葉建成係朋友關係，並無仇
恨，為被告所自承，葉日鋐亦於偵查中證稱知道葉建成向被告買
安非他命，原判決竟以葉建成指證向被告購買安非他命部分業經
公訴不受理，即遽認本件不能單憑葉日鋐一人證言而認定被告犯
行，顯與論理法則有違。(四)、被告同意至法務部調查局就相關案
情接受測謊結果，其就：「渠沒有販售安非他命給葉建成」、「
渠沒叫葉建成翻供作偽證」等問題，均呈情緒波動反應，研判有
說謊；足證葉日鋐、葉建成上開證言真實可採；原判決未說明該
項測謊有何瑕疵，即不採該測謊結果為補強證據，復與葉日鋐、
葉建成等不利被告之證言割裂觀察，遽予諭知被告無罪，非無可
議；請撤銷原判決另為適法之判決等語。惟按犯罪事實應依證據
認定之，無證據不得認定犯罪事實，刑事訴訟法第一百五十四條
第二項定有明文。又施用毒品者，其所稱向某人購買之供述，須
補強證據以擔保其供述之真實性。蓋施用毒品者，其供述之憑信
性本不及於一般人；況施用毒品者其供出來源，因而破獲者，法
律復規定得減輕其刑，其有為偵查機關誘導、或為邀輕典而為不
實陳述之可能，其供述之真實性自有合理之懷疑。是施用毒品者
關於其向某人購買毒品之供述，必須有補強證據佐證，以擔保其
供述之真實性，俾貫徹刑事訴訟無罪推定及嚴格證明之基本原則
。而此所謂補強證據，必須與施用毒品者關於相關毒品交易之供
述，具有相當程度之關連性，且足使一般人對於施用毒品者之供
述無合理之懷疑存在，得以確信其為真實，始足當之。若毒品購
買者之供述證據，本身已有重大瑕疵，依嚴格證明之法則，苟已
無法憑為犯罪事實之認定時，自無再論補強證據之必要，其理甚
明。原判決以證人葉日鋐於第一次警詢時，並未明確指認被告售
其安非他命，若謂其熟識被告已三、四年，何以第一次警詢不直
接指認被告？葉日鋐另指稱被告入少年輔育院執行感化教育前，
曾多次向其購買安非他命，並在被告免除執行出院後，復向被告
購買安非他命多次，其中最後一次係八十八年八月十二日十二時
左右，在楊梅鎮「董月花」檳榔攤前，向被告以一千元代價，購
買安非他命零點二公克一小袋，後遭警方查獲等情。惟參以附卷
之「被告全國前案紀錄表」記載，葉日鋐僅於八十八年八月十三
日被查獲施用安非他命一次（見原審卷第七四頁），則之前葉日
鋐曾否施用安非他命，及其所施用者是否安非他命，均無以證明
。況葉日鋐證述其向被告購買安非他命，或為「每一包零點二公
克一千元」，或為「我每次買一千到五千元間，一包零點．三或
零點五公克，均為一千元」，或為「我每次向他購買一千元一包
或二千元一包」，前後齟齬。再葉日鋐所述向被告購買安非他命
約十次，惟究於何時、何地購買及數量如何，均不明確，且無任
何毒品扣案足供佐證，葉日鋐之證言即難以採信。而被告始終否
認販賣安非他命，復查無販售毒品通常配備之通聯、分裝、計量
工具，自難僅憑葉日鋐一人證述，入人於罪。又測謊鑑定，係依
一般人在說謊時，會產生遲疑、緊張、恐懼、不安等心理波動現
象，乃利用測謊儀器將受測者之上開情緒波動反應情形加以紀錄
，用以判別受測者所供述之真實性，倘受測者愈想壓抑其謊言所
產生之情緒，在測謊儀器上會愈產生明顯之情緒波動反應；反之
，則無此不實之波動反應。從而測謊鑑定結果，如就否認犯罪有
不實之情緒波動反應，固得供審判上之參酌，惟不得採為有罪判
決之唯一憑據。另測謊與自然科學具有「重現性」不同，測謊結
果可能因被施測者之精神狀態、心理狀況、施測配合度、身體狀
況等而受影響。是測謊無法如同血跡DNA鑑定幾乎可達客觀之正
確性，而有某種程度之誤差；被告經測謊就否認販毒一節雖有不
實之情緒波動反應，但既查無其他補強證據，究難以測謊鑑定資
為不利被告之認定。又我國刑事訴訟制度業經修正以當事人進行
主義為主，職權進行主義為輔，檢察官立於原告地位，對被告之
犯罪事實負有積極舉證之責任，而刑事被告無自證己罪之義務，
其在訴訟上所為之辯解，只須達於對起訴事證提出合理質疑之程
度為已足，檢察官如對被告所舉反證仍有爭執，即應依刑事訴訟
法第一百六十一條規定積極舉證釋疑；被告既矢口否認犯罪，檢
察官所舉證據復不足以使法院產生有罪之心證；從而，被告犯罪
顯屬不能證明，原判決乃撤銷第一審關於此部分之科刑判決，改
判諭知被告無罪；經核於法尚無違誤。檢察官上訴意旨(一)、(四)或
置原判決明白論斷於不顧，並就原審取捨證據及證據證明力判斷
之審判職權行使，依憑己見指摘，或就同一證據資料為相異之評
價，或就不影響於判決本旨事項再為事實上之爭執，洵非適法之
第三審上訴理由。又原判決既採取葉日鋐有利被告之證言，資為
有利被告之認定，自係摒棄不採其他不利被告部分，原判決就此
雖未說明其取捨之心證理由，但與判決主旨尚無所影響；至葉建
成係就被告經判決公訴不受理已確定部分而為不利被告之證言，
核與此部分之事實無關，原判決未採取葉建成該等證言，作為此
部分之證據資料，尚無違證據法則；檢察官上訴意旨(二)、(三)亦非
適法之上訴理由。綜上所述，檢察官之上訴核與法律規定得為第
三審上訴理由之違法情形，不相適合，其上訴違背法律上之程式
，應予駁回。又檢察官係起訴被告基於意圖營利之概括犯意，自
八十五年十二月底起至八十八年八月十二日止，連續在桃園縣楊
梅鎮等地，販賣安非他命予葉日鋐、葉建成施用等情。其中自八
十五年十二月底起至八十六年五月十六日其被諭知收容前之某日
止部分，業經原審法院判決公訴不受理確定，另自八十八年四月
二十日起至同年八月十二日止部分，亦經本院維持原審法院諭知
無罪之判決而告確定，至其餘部分，原審法院均漏未論列，自應
由原審法院另行依法處理，期臻妥適，爰附為敘明。
據上論結，應依刑事訴訟法第三百九十五條前段，判決如主文。
中　　華　　民　　國　九十六　年　　七　　月　二十六　日
                      最高法院刑事第十一庭
                          審判長法官  林　永　茂
                                法官  洪　文　章
                                法官  蘇　振　堂
                                法官  蕭　仰　歸
                                法官  何　菁　莪
      本件正本證明與原本無異
                                      書  記  官
中　　華　　民　　國　九十六　年　　八　　月　　一　　日
                                                      V
